最高法院刑事裁定
111年度台抗字第1205號
抗  告  人  江青海                     


上列抗告人因誣告案件，不服臺灣高等法院臺中分院中華民國11
1年7月14日駁回其聲請再審之裁定（111年度聲再字第123號），
提起抗告，本院裁定如下：
    主  文
抗告駁回。
    理  由
一、按再審制度係為發現確實之事實真相，以實現公平正義，而
    於案件判決確定後，另設之特別救濟管道，重在糾正原判決
    事實認定之錯誤。惟確定判決因生既判力進而有執行力，而
    聲請再審對於判決公信不無影響，當有嚴格條件限制。次按
    有罪之判決確定後，因發現新事實或新證據，單獨或與先前
    之證據綜合判斷，足認受有罪判決之人應受無罪、免訴、免
    刑或輕於原判決所認罪名之判決者，為受判決人之利益，得
    聲請再審；而此新事實或新證據，指判決確定前已存在或成
    立而未及調查斟酌，及判決確定後始存在或成立之事實、證
    據。刑事訴訟法第420條第1項第6款、第3項分別定有明文。
    如聲請再審所持原因，僅係對原判決認定事實採證職權的行
    使任意指摘，或對法院依職權取捨證據判斷採相異評價，自
    不屬新證據，且審酌此等證據亦無法動搖原判決，應認不符
    合前述得聲請再審之事由。
二、本件原裁定略以：抗告人江青海因誣告案件，經臺灣高等法
    院臺中分院110 年度上訴字第1601號判決論處罪刑確定（下
    稱原確定判決，經本院111年度台上字第1298號判決，以抗
    告人上訴不合法律上之程式，予以駁回），依刑事訴訟法第
    420條第1項第6款規定，聲請再審。惟查：抗告人以原確定
    判決漏未審酌抗告人所提出之「刑事上訴狀」、「刑事上訴
    理由㈡狀」所說明，其係懷疑離婚協議書上「莊雯茜」，並
    非告訴人莊雯茜親簽，因察覺離婚協議書內容有問題而對告
    訴人提出告訴，並非全然憑空捏造等重要證據。另提出偵查
    筆錄、臺灣臺中地方法院110年度訴字第1362號民事判決等
    新證據，主張其提起民事確認婚姻關係存在訴訟之時點，早
    於對告訴人提出偽造文書告訴之時點，主觀上並無誣告犯意
    云云。然原確定判決綜合全案卷證資料，本於事實審法院之
    推理作用，認抗告人有其犯罪事實欄所載之誣告犯行，已敘
    明所憑證據及認定之理由，上訴人所提上開主張，係就原確
    定判決認定之事實及已經調查審酌之事項，重為事實上之爭
    辯，並非刑事訴訟法第420條第1項第6款規定之「新事實或
    新證據」，本件再審之聲請為無理由，應予駁回等旨。經核
    於法尚無不合。
三、抗告意旨略以：㈠原裁定未衡酌證人即戶政事務所承辦人員
    林淑如根本不知上開離婚協議書之「莊雯茜」簽名，是否均
    為告訴人親簽，足認抗告人主觀上確無誣告犯意，遽以「又
    告訴人係於離婚協議書上親自簽名，有告訴人之指證及證人
    林淑如之證述在卷可參」為由，不採信抗告人此部分主張，
    認事用法有違誤。㈡原裁定未審酌抗告人提起民事確認婚姻
    關係存在訴訟之時點，可證抗告人主觀上無誣告犯意，即屬
    得以動搖原確定判決之新事證。原裁定駁回抗告人再審聲請
    ，於法未合。
四、經查：抗告意旨核屬對於原確定判決已經調查、判斷之證據
    ，持相異評價，指摘原確定判決採證認事違法，與刑事訴訟
    法第420 條第1項第6款規定得聲請再審之事由不合。至其餘
    抗告意旨，係執與聲請再審意旨大致相同之說詞，以及其他
    不影響於原裁定結果之枝節問題，或置原裁定所為之論敘理
    由於不顧，持憑己意，任意指摘原裁定違法、不當。另抗告
    意旨指稱原確定判決有諸多違背法令之情形等節，於本件聲
    請再審程序，無從審究。應認本件抗告為無理由，予以駁回
    。
據上論結，應依刑事訴訟法第412條，裁定如主文。
中　　華　　民　　國　　111 　年　　10　　月　　27　　日
                  刑事第五庭審判長法  官  李  錦  樑
                                  法  官  周  政  達
                                  法  官  錢  建  榮
                                  法  官  林  婷  立
                                  法  官  蘇  素  娥
本件正本證明與原本無異
                                  書記官
中　　華　　民　　國　　111 　年　　11　　月　　1 　　日